【裁判字號】    98,訴,1713
【裁判日期】    981224
【裁判案由】    違反毒品危害防制條例等
【裁判全文】
臺灣臺南地方法院刑事判決              98年度訴字第1713號
公  訴  人  臺灣臺南地方法院檢察署檢察官
被      告  丙○○
            乙○○
上列被告因違反毒品危害防制條例等案件，經檢察官提起公訴（
98年度偵字第14643、16279、16564號、98年度毒偵字第2256、
2333、2334、2442號），被告就被訴事實為有罪之陳述，本院裁
定進行簡式審判程序，判決如下：
    主  文
丙○○共同竊盜，累犯，處有期徒刑捌月，扣案附表一編號1至4
所示之物沒收；又共同竊盜，累犯，處有期徒刑肆月，扣案附表
一編號1至3所示之物沒收；又共同竊盜，累犯，處有期徒刑肆月
，扣案附表一編號1至3所示之物沒收；又竊盜，累犯，處有期徒
刑捌月，扣案附表一編號4所示之物沒收；又施用第二級毒品，
累犯，處有期徒刑肆月，扣案附表一編號5所示之物，沒收銷燬
之；又施用第二級毒品，累犯，處有期徒刑肆月，扣案附表一編
號6所示之物收。應執行有期徒刑貳年陸月，扣案附表一編號1至
4、6所示之物沒收，扣案附表一編號5所示之物，沒收銷燬之。
乙○○共同竊盜，累犯，處有期徒刑捌月，扣案附表一編號1至4
所示之物沒收；又共同竊盜，累犯，處有期徒刑肆月，扣案附表
一編號1至3所示之物沒收；又共同竊盜，累犯，處有期徒刑肆月
，扣案附表一編號1至3所示之物沒收；又施用第二級毒品，累犯
，處有期徒刑肆月；又施用第一級毒品，累犯，處有期徒刑柒月
；又施用第一級毒品，累犯，處有期徒刑柒月。應執行有期徒刑
貳年陸月，扣案附表一編號1至4所示之物沒收。
    事實及理由
一、被告丙○○、乙○○所犯係死刑、無期徒刑、最輕本刑為3
    年以上有期徒刑以外之罪，其於準備程序中就前揭被訴事實
    為有罪之陳述，經受命法官告知簡式審判程序之旨，並聽取
    其與公訴人之意見後，本院合議庭裁定由受命法官獨任進行
    審判程序，合先敘明。
二、本件犯罪事實及證據，均引用檢察官起訴書之記載（如附件
    ）。(一)惟就事實部分補充及更正：「丙○○因施用毒品案件
    ，經本院以94年度簡字第2346號判處有期徒刑6月確定，而
    於95年11月21日執行完畢」、「丙○○、乙○○於犯罪事實
    二，基於意圖為自己不法所有之犯意聯絡，以附表一編號1
    、2所示物品為彼此聯絡行竊工具，及以附表一編號3所示物
    品為夜間照明工具，分別為犯罪事實二之(一)(二)(三)之竊行」、
    「丙○○、乙○○於犯罪事實二之(一)，以附表一編號4所示
    物品為行竊工具」、「丙○○於犯罪事實三，以附表一編號
    4所示物品為行竊工具」、「丙○○於犯罪事實四之(一)，扣
    得附表一編號5所示物品」、「丙○○於犯罪事實四之(二)，
    以附表一編號6所示物品為吸食工具」。(二)證據部分補充：
    「被告二人於本院審理時之自白」。
三、核被告丙○○、乙○○就前揭犯罪事實二之(一)(二)(三)所為，均
    係犯刑法320條第1項普通竊盜罪；被告丙○○就前揭犯罪事
    實三所為，係犯刑法320條第1項普通竊盜罪；被告丙○○就
    前揭犯罪事實四之(一)(二)所為，均係犯毒品危害防制條例第10
    條第2項施用第二級毒品罪；被告乙○○就前揭犯罪事實五
    之(一)所為，係犯毒品危害防制條例第10條第2項施用第二級
    品罪；被告乙○○就前揭犯罪事實五之(二)之所為，均係
    犯毒品危害防制條例第10條第1項施用第一級品罪。被告丙
    ○○、乙○○2人就前揭犯罪事實二之(一)(二)(三)，均有犯意聯
    絡及行為分擔，應論以共同正犯。被告丙○○、乙○○持有
    第二級毒品，復進而施用，其持有毒品之低度行為，應為施
    用第二級毒品之高度行為所吸收，均不另論罪。被告乙○○
    持有第一級毒品，復進而施用，其持有毒品之低度行為，應
    為施用第一級毒品之高度行為所吸收，不另論罪。又被告丙
    ○○所犯4次普通竊盜行為、2次施用第二級毒品行為，而被
    告乙○○所犯3次普通竊盜行為、1次施用第二級毒品行為、
    2次施用第一級毒品行為，均犯意個別、行為互殊，應予分
    論併罰。又被告二人有事實欄所列前揭犯罪前科紀錄，有臺
    灣高等法院被告前案紀錄表在卷可按，渠等受有期徒刑執行
    完畢，5年以內再故意犯本件有期徒刑以上如附表二、三所
    示之罪，均應依刑法第47條第1項規定，均論以累犯，並均
    加重其刑。又被告二人犯罪後在未被有偵查權之公務員或機
    關發覺其有附件犯罪事實二之(二)(三)犯行前，主動向臺南市警
    察局第二分局員警坦承附件犯罪事實二之(二)(三)犯行等情，有
    被告二人警詢筆錄附卷可稽，被告二人行為合乎自首之要件
    ，爰依刑法第62條前段減輕被告二人就犯罪事實二之(二)(三)之
    刑，並就前開累犯加重、自首減輕等事項，依法先加後減之
    。
四、爰審酌被告二人已有竊盜前科，不思悔改，竟又一再竊取他
    人財物，造成他人財產損害及日常生活不便，且已有毒品前
    科，未努力戒除毒癮，一再施用毒品，戕害自身身心，滋生
    其他犯罪，惡化治安，嚴重損及公益，本不宜從輕量刑，惟
    念及渠等犯後均坦承犯行，態度並非不良，且所竊取犯罪事
    實二之(一)、犯罪事實三之財物，業經被害人領回，所生損害
    業已減輕，而渠等施用毒品行為於本質上係屬自我戕害行為
    ，反社會性之程度應屬較低等一切情狀，酌情分別量處如主
    文所示之刑，並定其應執行之刑。另扣案附表一編號1至4、
    6所示之物，應依刑法第38條第1項第2款予以沒收（理由詳
    附表一之備註欄），扣案附表一編號5所示之物，應依毒品
    危害防制條例第18條第1項前段，予以沒收銷燬（理由詳附
    表一之備註欄）。
五、另檢察官雖以：被告二人有多件竊盜犯行，足認有竊盜犯罪
    之習慣，是請求本院在判處被告罪刑之同時，依竊盜犯贓物
    犯保安處分條例規定，諭知被告入勞動場所強制工作等節。
    惟按有犯罪之習慣或以犯罪為常業或因遊蕩或懶惰成習而犯
    罪者，得於刑之執行完畢或赦免後，令入勞動場所，強制工
    作；前項處分期間為三年，刑法第90條著有明文。且按刑法
    上規定之犯罪習慣，係指犯罪已成為日常之慣性行為，而竊
    盜犯有無犯罪習慣，固為事實審法院之職權，但行為人之犯
    罪成為習慣，在客觀上有於較長之一段時間內反覆為多次犯
    罪行為之情狀，是以犯罪之次數多寡及犯罪時間之長短，應
    為認定有無犯罪習慣之重要因素，事實審法院在認定行為人
    有無犯罪習慣時，對行為人犯罪之次數及賡續之時間等情況
    ，如未以之作為認定之依據，則其職權之行使，難謂適法（
    最高法院79年度台上字第42 55號、73年度台上字第981號判
    決參照）。又按刑法上之習慣犯，與累犯連續犯之性質有別
    ，必須有具體之事實，足資證明行為人有犯罪之惡習及慣行
    ，始有習慣犯規定之適用，並非一有累犯或連續犯之情形，
    即可認為有犯罪之習慣（最高法院54年度臺上字第3041號判
    決要旨參照）。再按保安處分係對受處分人將來之危險性所
    為拘束其身體、自由等之處置，以達教化與治療之目的，為
    刑罰之補充制度。我國現行刑法採刑罰與保安處分雙軌制，
    係在維持行為責任之刑罰原則下，為協助行為人再社會化之
    功能，以及改善行為人潛在之危險性格，期能達成根治犯罪
    原因、預防犯罪之特別目的。然因保安處分之措施亦含社會
    隔離、拘束身體自由之性質，其限制人民之權利，實與刑罰
    同，本諸法治國家保障人權之原理及刑法之保護作用，保安
    處分之宣告，亦須本諸比例原則，使與行為人所為行為之嚴
    重性、行為人所表現之危險性，及對於行為人未來行為之期
    待性相當。而保安處分中之強制工作，旨在對於嚴重職業性
    犯罪及欠缺正確工作觀念或無正當工作因而犯罪者，強制其
    從事勞動，學習一技之長及正確之謀生觀念，使其日後重返
    社會，能適應社會生活，期以達成刑法教化、矯治之目的（
    司法院大法官會議釋字第47 1號解釋暨理由書、釋字第528
    號解釋及最高法院91年度台上字第4625號判決意旨參照）。
    揆諸上揭解釋及判決意旨，因保安處分實質上亦具有刑罰之
    性質，故其宣告應符合比例原則，且法院應審酌行為人所為
    行為之嚴重性、行為人所表現之危險性及對於行為人未來行
    為之期待性，決定應否令入勞動處所強制工作。經查，被告
    丙○○於87年間、89年間、94年間、95年間、98年間雖均因
    竊盜案件經法院判刑確定，被告乙○○則於98年間，因竊盜
    案件，經本院以98年度易字第1473號判處有期徒刑1年6月確
    定，有臺灣高等法院被告前案紀錄表可稽，固可確認，然被
    告丙○○先前所為竊盜犯行，均間隔1年有餘，又被告乙○
    ○僅於98年間，因竊盜案件遭判刑，是從渠等犯罪時間、次
    數、所竊財物及對象觀之，尚與一般慣竊之懶惰成習，長期
    間且有計劃一再多次數而以犯罪成為日常習慣之情形有所不
    同，是其應屬一時貪念所為之犯罪行為，而非有犯罪習慣之
    人。再參諸本院已審酌刑法第57條所列舉之事項及其他一切
    情狀，判處被告二人如附表二、三所示罪刑，已屬罪刑相當
    ，並足以體現司法正義，並契合社會感情，諭知被告強制工
    作既非矯正其竊盜犯行之唯一方法，並審酌藉強制工作手段
    以矯正被告犯罪習性應合乎一定之比例，並求得法益間之均
    衡等情綜合以觀，本院認尚無對被告宣告強制工作之必要。
    是以，爰不諭知於刑之執行前，令入勞動場所強制工作，附
    此敘明。
據上論斷，應依刑事訴訟法第299條第1項前段、第273條之1第1
項、第310條之2、第454條第2項，刑法第28條、第320條第1項、
第47條第1項、第11條、第51條第5款、第62條、第38條第1項第2
款，毒品危害防制條例第10條第1、2項、第18條第1項，刑法施
行法第1條之1，判決如主文。
本案經檢察官甲○○到庭執行職務。
中    華    民    國    98    年    12    月    24    日
                  刑事第六庭    法  官  郭瓊徽
以上正本證明與原本無異。
如不服本判決應於收受本判決後10日內向本院提出上訴書狀，並
應敘述具體理由。其未敘述上訴理由者，應於上訴期間屆滿後20
日內向本院補提理由書狀（均須按他造當事人之人數附繕本）「
切勿逕送上級法院」。
                                書記官  曾郁芳
中    華    民    國    98    年    12    月    24    日
附錄本案論罪科刑法條全文
中華民國刑法第320條
（普通竊盜罪、竊佔罪）
意圖為自己或第三人不法之所有，而竊取他人之動產者，為竊盜
罪，處5  年以下有期徒刑、拘役或 5 百元以下罰金。
意圖為自己或第三人不法之利益，而竊佔他人之不動產者，依前
項之規定處斷。
前二項之未遂犯罰之。
毒品危害防制條例第10條
施用第一級毒品者，處 6 月以上 5 年以下有期徒刑。
施用第二級毒品者，處 3 年以下有期徒刑。
附表一
┌──┬───────────┬──────────────┐
│編號│扣案物品名稱          │備註                        │
├──┼───────────┼──────────────┤
│1   │無線電對講機EVO（長天 │左揭工具係被告二人所有，於附│
│    │線）1支               │件犯罪事實二之(一)(二)(三)彼此聯絡│
│    │                      │之用，業據被告二人供承在卷，│
│    │                      │應依刑法第38條第1項第2款予以│
│    │                      │沒收                        │
├──┼───────────┼──────────────┤
│2   │無線電對講機EVO1支    │左揭工具係被告二人所有，於附│
│    │                      │件犯罪事實二之(一)(二)(三)彼此聯絡│
│    │                      │之用，業據被告二人供承在卷，│
│    │                      │應依刑法第38條第1項第2款予以│
│    │                      │沒收                        │
├──┼───────────┼──────────────┤
│3   │手電筒1支             │左揭工具係被告二人所有，於附│
│    │                      │件犯罪事實二之(一)(二)(三)夜晚行竊│
│    │                      │照明之用，業據被告二人供承在│
│    │                      │卷，應依刑法第38條第1項第2款│
│    │                      │予以沒收                    │
├──┼───────────┼──────────────┤
│4   │汽車鑰匙1支           │左揭物品係被告丙○○所有，供│
│    │                      │其與被告乙○○於附件犯罪事實│
│    │                      │二之(一)共同竊取翁宗壕前揭自小│
│    │                      │客車所用，及供被告丙○○於附│
│    │                      │件犯罪事實三竊取博仁工程有限│
│    │                      │公司前揭自小客車所用，應依刑│
│    │                      │法第38條第1項第2款予以沒收  │
├──┼───────────┼──────────────┤
│5   │安非他命含袋重0.2公克 │左揭物品係被告丙○○於附件犯│
│    │                      │罪事實四(一)所扣案，經臺南縣警│
│    │                      │察局永康分局初步檢驗呈第二級│
│    │                      │毒品安非他命類反應，有臺南縣│
│    │                      │警察局永康分局初步檢驗報告單│
│    │                      │警1卷第12頁）附卷可稽，亦據 │
│    │                      │被告供承在卷，爰依毒品危害防│
│    │                      │制條例第18條第1項前段規定， │
│    │                      │併予宣告沒收銷燬之（其包裝因│
│    │                      │包覆該毒品，其上顯留有該毒品│
│    │                      │之殘渣，衡情自難與之剝離，當│
│    │                      │應整體視之為毒品，連同該包裝│
│    │                      │併予宣告沒收銷燬之）。      │
├──┼───────────┼──────────────┤
│6   │安非他命吸食器（玻璃球│左揭物品為被告丙○○所有，於│
│    │含塑膠管）1個         │附件犯罪事實四(二)供施用第二級│
│    │                      │毒品甲基安非他命所用之物，業│
│    │                      │據被告丙○○供明在卷，惟無證│
│    │                      │據證明係專供施用毒品使用，故│
│    │                      │非屬毒品危害防制條例第18條第│
│    │                      │1 項前段規定之專供施用毒品之│
│    │                      │器具，另依刑法第38條第1項第 │
│    │                      │2款規定，併予宣告沒收。     │
├──┼───────────┼──────────────┤
│7   │攀降工具1批           │無證據證明與本案相關，故不予│
│    │                      │宣告沒收                    │
├──┼───────────┼──────────────┤
│8   │記事本1本             │無證據證明與本案相關，故不予│
│    │                      │宣告沒收                    │
└──┴───────────┴──────────────┘
附表二（被告丙○○部分）
┌──┬──────┬──────┬───────┬───────┬────┐
│編號│犯罪行為    │所犯法條    │刑        度  │扣案物品      │備註    │
├──┼──────┼──────┼───────┼───────┼────┤
│1   │附件犯罪事實│刑法第320條 │有期徒刑捌月  │附表一編號1至 │依刑法第│
│    │二之(一)      │第1項普通竊 │              │4所示物品     │47條第1 │
│    │            │盜罪        │              │              │項累犯規│
│    │            │            │              │              │定加重  │
├──┼──────┼──────┼───────┼───────┼────┤
│2   │附件犯罪事實│刑法第320條 │有期徒刑肆月  │附表一編號1至3│依刑法第│
│    │二之(二)      │第1項普通竊 │              │所示物品      │47條第1 │
│    │            │盜罪        │              │              │項累犯規│
│    │            │            │              │              │定加重，│
│    │            │            │              │              │及依刑法│
│    │            │            │              │              │第62條前│
│    │            │            │              │              │段自首規│
│    │            │            │              │              │定減輕其│
│    │            │            │              │              │刑，並先│
│    │            │            │              │              │加後減  │
├──┼──────┼──────┼───────┼───────┼────┤
│3   │附件犯罪事實│刑法第320條 │有期徒刑肆月  │附表一編號1至3│依刑法第│
│    │二之(三)      │第1項普通竊 │              │所示物品      │47條第1 │
│    │            │盜罪        │              │              │項累犯規│
│    │            │            │              │              │定加重，│
│    │            │            │              │              │及依刑法│
│    │            │            │              │              │第62條前│
│    │            │            │              │              │段自首規│
│    │            │            │              │              │定減輕其│
│    │            │            │              │              │刑，並先│
│    │            │            │              │              │加後減  │
├──┼──────┼──────┼───────┼───────┼────┤
│4   │附件犯罪事實│刑法第320條 │有期徒刑捌月  │附表一編號4所 │依刑法第│
│    │三          │第1項普通竊 │              │示物品        │47條第1 │
│    │            │盜罪        │              │              │項累犯規│
│    │            │            │              │              │定加重  │
├──┼──────┼──────┼───────┼───────┼────┤
│5   │附件犯罪事實│毒品危害防制│有期徒刑肆月  │附表一編號5所 │依刑法第│
│    │四之(一)      │條例第10條第│              │示物品        │47條第1 │
│    │            │2項         │              │              │項累犯規│
│    │            │            │              │              │定加重  │
├──┼──────┼──────┼───────┼───────┼────┤
│6   │附件犯罪事實│毒品危害防制│有期徒刑肆月  │附表一編號6所 │依刑法第│
│    │四之(二)      │條例第10條第│              │示物品        │47條第1 │
│    │            │2項         │              │              │項累犯規│
│    │            │            │              │              │定加重  │
└──┴──────┴──────┴───────┴───────┴────┘
附表三（被告乙○○部分）
┌──┬──────┬──────┬───────┬───────┬────┐
│編號│犯罪行為    │所犯法條    │刑        度  │扣案物品      │備註    │
├──┼──────┼──────┼───────┼───────┼────┤
│1   │附件犯罪事實│刑法第320條 │有期徒刑捌月  │附表一編號1至 │依刑法第│
│    │二之(一)      │第1項普通竊 │              │4所示物品     │47條第1 │
│    │            │盜罪        │              │              │項累犯規│
│    │            │            │              │              │定加重  │
├──┼──────┼──────┼───────┼───────┼────┤
│2   │附件犯罪事實│刑法第320條 │有期徒刑肆月  │附表一編號1至3│依刑法第│
│    │二之(二)      │第1項普通竊 │              │所示物品      │47條第1 │
│    │            │盜罪        │              │              │項累犯規│
│    │            │            │              │              │定加重，│
│    │            │            │              │              │及依刑法│
│    │            │            │              │              │第62條前│
│    │            │            │              │              │段自首規│
│    │            │            │              │              │定減輕其│
│    │            │            │              │              │刑，並先│
│    │            │            │              │              │加後減  │
├──┼──────┼──────┼───────┼───────┼────┤
│3   │附件犯罪事實│刑法第320條 │有期徒刑肆月  │附表一編號1至3│依刑法第│
│    │二之(三)      │第1項普通竊 │              │所示物品      │47條第1 │
│    │            │盜罪        │              │              │項累犯規│
│    │            │            │              │              │定加重，│
│    │            │            │              │              │及依刑法│
│    │            │            │              │              │第62條前│
│    │            │            │              │              │段自首規│
│    │            │            │              │              │定減輕其│
│    │            │            │              │              │刑，並先│
│    │            │            │              │              │加後減  │
├──┼──────┼──────┼───────┼───────┼────┤
│4   │附件犯罪事實│毒品危害防制│有期徒刑肆月  │無            │依刑法第│
│    │五之(一)      │條例第10條第│              │              │47條第1 │
│    │            │2項         │              │              │項累犯規│
│    │            │            │              │              │定加重  │
├──┼──────┼──────┼───────┼───────┼────┤
│5   │附件犯罪事實│毒品危害防制│有期徒刑柒月  │無            │依刑法第│
│    │五之(二)    │條例第10條第│              │              │47條第1 │
│    │            │1項         │              │              │項累犯規│
│    │            │            │              │              │定加重  │
├──┼──────┼──────┼───────┼───────┼────┤
│6   │附件犯罪事實│毒品危害防制│有期徒刑柒月  │無            │依刑法第│
│    │五之(二)    │條例第10條第│              │              │47條第1 │
│    │            │1項         │              │              │項累犯規│
│    │            │            │              │              │定加重  │
└──┴──────┴──────┴───────┴───────┴────┘

司法院資訊處製作；財團法人民間司法改革基金會備份。
